【裁判字號】    97,訴,366
【裁判日期】    971218
【裁判案由】    違反槍砲彈藥刀械管制條例
【裁判全文】
臺灣桃園地方法院刑事判決               97年度訴字第366號
公  訴  人  臺灣桃園地方法院檢察署檢察官
被      告  乙○○
                    （另案於臺灣桃園監獄執行中）
選任辯護人  魏雯祈律師
            林鈺雄律師
            李哲賢律師
上列被告因違反槍砲彈藥刀械管制條例案件，經檢察官提起公訴
（96年度偵字第30069 號），本院判決如下：
    主  文
乙○○無罪。
    事  實
一、本件公訴意旨略以：被告乙○○明知未經許可，不得製造可
    發射金屬或子彈之具有殺傷力槍枝，竟於民國96年6 月間之
    某日，在桃園縣桃園市○○路華山玩具店內，購買均可發射
    金屬之無殺傷力狙擊槍擊及Ｍ16步槍模型槍。被告乙○○為
    使上開模型槍具有殺傷力，竟基於製造槍枝之犯意，於96年
    11月間，在同上縣蘆竹鄉○○○街22號11樓之居處內，使用
    扣案之改造工具，將狙擊槍加裝瓦斯加壓器、瞄準器；另將
    Ｍ16步槍加裝紅外線瞄準器、照明設備並更換瓦斯瓶，上開
    改造行為均增加狙擊槍、Ｍ16步槍，發射金屬之射速及準確
    度，被告乙○○將上開槍枝改造後，槍枝之彈丸單位面積動
    能，已由原來之2 焦耳/ 平方公分至5 焦耳/ 平方公分，大
    幅提昇至改造後之15焦耳/ 平方公分，惟仍未達穿透人體皮
    肉層。嗣為警於96年12月5 日下午2 時30分許，持搜索票前
    往同上縣蘆竹鄉○○○街22號11樓搜索，扣得上開改造槍枝
    2 支、尚未造槍枝2 支、各式型號鋼珠、電鑽座、砂輪機等
    改造工具一批，因認被告乙○○涉犯槍砲彈藥刀械管制條例
    第8 條第5 項、第1 項之未經許可製造槍砲未遂罪嫌等語。
二、按犯罪事實應依證據認定之，無證據不得認定犯罪事實；不
    能證明被告犯罪者，應諭知無罪之判決，刑事訴訟法第154
    條第2 項、第301 條第1 項分別定有明文。次按刑事訴訟法
    第161 條第1 項規定：檢察官就被告犯罪事實，應負舉證責
    任，並指出證明之方法。因此，檢察官對於起訴之犯罪事實
    ，應負提出證據及說服之實質舉證責任。倘其所提出之證據
    ，不足為被告有罪之積極證明，或其指出證明之方法，無從
    說服法院以形成被告有罪之心證，基於無罪推定之原則，自
    應為被告無罪判決之諭知（最高法院92年臺上字第128 號判
    例參照）。第按認定犯罪事實應依證據，為刑事訴訟法所明
    文，故被告否認犯罪事實所持之辯解縱屬不能成立，仍非有
    積極證據足以證明其犯罪行為，不能遽為有罪之認定（最高
    法院30年上字第1831號判例參照）。
三、公訴人認被告乙○○涉有上揭犯行，無非係以(一)被告於警詢
    及偵查中之供述。(二)桃園縣蘆竹鄉南興村村長之公告。(三)桃
    園縣政府警察局桃警鑑字第0960015384號槍彈鑑定書。(四)扣
    案改造之狙擊槍、Ｍ16步槍及其他扣案物等為其主要論據。
    惟訊之被告乙○○固不否認有於上開時、地遭警方搜索並起
    出扣案之狙擊槍、Ｍ16步槍等物之情，然堅詞否認有未經許
    可製造槍砲之行為，並辯稱：扣案之狙擊槍、Ｍ16步槍係伊
    在合法店家買的，狙擊槍部分僅係加裝容量較大之瓦斯，所
    謂的瓦斯加壓器就是要瓦斯容量較多而已，裝較大的瓦斯瓶
    僅會讓射擊發數較多，射擊威力並不會變強，又Ｍ16步槍只
    是加裝瞄準器而已，伊因對射擊有興趣，想要瞄準，並沒有
    去車通槍管，只是單純加裝瞄準器等，電鑽是要鎖瞄準器用
    的，砂輪機係因裝完洞以後，模型槍上面有洞且不光滑，所
    以要用砂輪機磨平等語。
四、經查：
  (一)本件被告乙○○於96年6 月間某日，在桃園縣桃園市○○路
    之華山玩具店內，購買可發射彈丸之無殺傷力Ｍ16步槍1 枝
    （槍枝管制編號：桃警鑑0000000000號）及狙擊槍1 枝（槍
    枝管制編號：桃警鑑0000000000號）等物，嗣於96年12月5
    日下午2 時30分許，經警持搜索票，在桃園縣蘆竹鄉○○○
    街22號11樓執行搜索，當場扣得前述狙擊槍及Ｍ16步槍各1
    枝，為被告乙○○於警詢、偵查及本院審理中均供承不諱（
    見96年度偵字第30069 號偵查卷宗第7 至12、62至64、77至
    78、89至94、105 至106 頁），亦經證人即被告乙○○配偶
    戊○○於警詢中證述：扣案之物均為被告乙○○所有等語甚
    詳（見同上偵查卷宗第21至23頁），並有搜索扣押筆錄、扣
    押物品目錄表及扣押物品清單各1 份及現場照片在卷可稽（
    見同上偵查卷宗第26至37、39至47頁）。又被告乙○○所持
    有而為警查獲之上揭Ｍ16步槍1 枝（槍枝管制編號：桃警鑑
    0000000000號）及狙擊槍1 枝（槍枝管制編號：桃警鑑0000
    000000號），經送請桃園縣政府警察局以性能檢視法、動能
    測試法鑑定，結果認定：送驗空氣槍一枝（槍枝管制編號桃
    警鑑0000000000號），認係氣動式槍枝，該槍枝係以外接高
    壓鋼瓶並以其內氣體作為發射動力，可發射直徑約6 ㎜金屬
    彈殼，槍長約100 ㎝、高約30㎝，試射參次，測得鋼珠之發
    射速度分別為96、99、98公尺／秒，計算其發射動能分別為
    4.06、4.31、4.23焦耳，單位面積動能分別為14.35 、15.2
    6 、14.95 焦耳／平方公分；送驗空氣槍一枝（槍枝管制編
    號桃警鑑0000000000號），認係氣動式槍枝，該槍枝係以彈
    匣填充高壓氣作為發射動力，可發射直徑約6 ㎜金屬彈殼，
    槍長約132 ㎝、高約20㎝，試射參次，測得鋼珠之發射速度
    分別為100 、97、95公尺／秒，計算其發射動能分別為4.40
    、4.14、3.97焦耳，單位面積動能分別為15.57 、14.65 、
    14.05 焦耳／平方公分，此有桃園縣政府警察局96年12月7
    日之桃警鑑字第0960015384號槍彈鑑定書1 件附卷可稽（見
    同上偵查卷宗第108 至114 頁），又依上開槍彈鑑定書之殺
    傷力之相關數據所載：「(一)美國軍醫總署定義：彈丸撞擊動
    能達58呎磅（約78.6焦耳），則足以使人喪失動鬥能力；(二)
    內政警政署刑事警察局對活豬作射擊測試之研究結果，彈丸
    單位面積動能達24焦耳/ 平方公分，則足以穿入豬之皮肉層
    ；(三)依日本科學警察研究所之研究結果，彈丸單位面積動能
    達20焦耳/ 平方公分，則足以穿入人體皮肉層。而上開Ｍ16
    步槍經試射結果，單位面積動能達14.35 、15.26 、14.95
    焦耳/ 平方公分；前述狙擊槍經試射結果，單位面積動能達
    15.57 、14.65 、14.05 焦耳/ 平方公分，均未超過日本科
    學警察研究所之研究結果，彈丸單位面積動能足以穿入人體
    皮肉層之20焦耳/ 平方公分。故足見上開Ｍ16步槍及狙擊槍
    非屬可發射金屬彈丸具有殺傷力之槍枝，是扣案之前開槍枝
    不具有殺傷力乙節，應可認定。
  (二)惟觀諸被告乙○○辯稱：扣案之狙擊槍、Ｍ16步槍係伊在合
    法店家買的，狙擊槍部分僅係加裝容量較大之瓦斯，所謂的
    瓦斯加壓器就是要瓦斯容量較多而已，與動能無關，裝較大
    的瓦斯瓶僅會讓射擊發數較多，射擊威力並不會變強，也不
    會影響，又Ｍ16步槍只是加裝瞄準器，裝瞄準器之目的在增
    加射擊的準度而已等語，是有關被告乙○○加裝瓦斯加壓器
    及瞄準器是否增加槍枝射擊之殺傷力部分厥為本案之關鍵而
    有予究明之必要。經查：
  1.證人即華山模型玩具店之店員丁○○於本院審理中具結證述
    ：與在庭的被告並不認識，但有看過被告來店裡看玩具模型
    槍，但不太記得有沒有買，亦不太確定照片五及六之槍枝（
    管制編號0000000000）是否由店裡賣出，但店裡有類似的款
    式，有關照片五及六之槍枝上面的套件，包括瞄準器、前段
    護木握把、槍管前面類似防火帽或消音管的東西不是店裡面
    賣出，因店裡沒有賣這些零件，至於有關照片十三到十六之
    槍枝（管制編號0000000000），這款槍的主體款式相同的有
    好幾款，也不確定店裡有無賣這把槍給被告，又伊有看過關
    於槍枝殺傷力的相關數據，知道單位動能面積達到每平方公
    分20焦耳才有殺傷力，華山文具行所賣的槍枝不可能超過每
    平方公分20焦耳，賣得就是玩具槍，係合法工廠製作出來的
    玩具槍枝一定是合法，通常測試出來的單位動能約1 到3 焦
    耳，這是依據廠商的測試報告，但有些原廠射擊就是威力比
    較強，但是伊不知道是否到14、15焦耳，扣案的這2 把槍是
    屬於原廠設定威力比較強的槍型，另外伊店內也會賣槍的組
    件，像照片六這樣的瓦斯氣瓶工廠都叫的到貨，瞄準器的部
    分除非有特定的樣式，不然都拿的到貨，據伊所知，瓦斯氣
    瓶從小瓶換成大瓶不會提昇槍的射擊速度與力道，只是可以
    打比較久，又經伊辨識扣案之Ｍ16步槍後，伊並沒有看過這
    把，不過它的原型款應該是Ｍ600 ，然後再就外觀作改裝，
    扣案之Ｍ16步槍與伊店裡所賣的原型款不同處，包括外面有
    烤漆過，原型款是黑色的，烤漆過像灰色，且配件部分，原
    型的護木在後面，扣案這把已經往前移，此外多了瞄準器、
    最前端加了消音管，原型款沒有前握把，扣案這把加裝了前
    握把及活動握把，槍側加裝照明燈，鋼瓶的部分都可以加裝
    小鋼瓶（裝在彈匣的部分），為了增加多打得彈丸數量，有
    的會再換裝大的鋼瓶，此外原型款本來就有預留可以裝大的
    鋼瓶，另有關扣案之狙擊槍經由伊辨識，雖不是華山的東西
    ，但伊可以叫到這樣的槍，因這把槍是臺灣很大玩具槍廠做
    的，有關這把槍的原型款跟扣案的狙擊槍不同處，也是外觀
    上的差異，包括另外加裝狙鏡、瞄準器、前後腳架，前端並
    加裝消音管，槍管中段還有夾具，但不曉得它的用途，一般
    也是瞄準用，而槍管的部分沒有不一樣，且充氣彈匣與原型
    款都一樣，有關上開加裝的配件一般玩具店都買的到，但外
    型不一定一樣，何況一般玩家也都是這樣玩，只是看玩家要
    組裝成什麼樣的外型，再者有關提示的「瓦斯加壓器」，這
    款伊沒有見過，但市面上這不是叫「瓦斯加壓器」，而稱「
    調壓閥」，功能係在節省鋼瓶的體積，節省攜帶空間，通常
    調壓閥一端是接在彈匣，另外一端是接在鋼瓶，審判長所提
    示的「調壓閥」只能裝小鋼瓶，不過一般裝CO2 的小鋼瓶與
    大鋼瓶氣體壓力都差不多，與體積沒有關係，伊沒有辦法當
    場將扣案之調壓閥組裝在扣案之Ｍ16步槍及狙擊槍，因扣案
    之Ｍ16步槍本身就是打CO2 ，不需要另外再裝調壓閥，而扣
    案之狙擊槍充氣孔的方向不一樣，已經沒有空間可以組裝扣
    案之調壓閥，伊剛才看的這2 把槍上面裝的套件，都沒有任
    何一個套件可以提昇動能等語歷歷（見本院97年度訴字第36
    6 號卷第117 至123 、145 至150 頁），由證人丁○○於本
    院審理具結擔保其證言之真實可信，且其與被告乙○○僅見
    過面並不熟識，自客觀上言，殊難想像證人丁○○甘冒偽證
    罪之風險，而虛偽陳述及迴護被告乙○○之可能，足見證人
    丁○○前開證詞，值堪信實，堪認被告乙○○購買Ｍ16步槍
    及狙擊槍之模型槍後，就原型槍枝之外型有修改並加裝配件
    ，而前述配件於一般商店中均可添購，且加裝照明設備及瞄
    準器等係增加射擊精準度，而更換瓦斯鋼瓶亦僅是增加發射
    之彈丸數，無法影響彈丸動能之情無訛，足見被告乙○○就
    所購買之玩具槍枝上加裝紅外線瞄準器等配備，僅與發射彈
    丸之精確度及數量有關，無法提高發射金屬彈丸之單位面積
    動能乙節，是被告乙○○之抗辯並非全然無稽。何況證人丁○○另說明有些原廠所出售之模型槍射擊威力本來就設定較
    強，而扣案之Ｍ16步槍及狙擊槍之款式，就是原廠設定射擊
    威力較強的款式等情，足認扣案之模型槍枝本即屬原廠設定
    射擊威力較強之槍型乙節，則縱使扣案之Ｍ16步槍及狙擊槍
    經送請桃園縣政府警察局以以性能檢視法、動能測試法鑑定
    結果認定前述槍枝之單位面積動能達約14、15焦耳/ 平方公
    分，然前述槍枝既屬於威力較強之槍型，自難僅以一般模型
    槍之單位面積動能為1 至3 焦耳相較，據此推斷被告乙○○
    加裝瞄準器、調壓閥（瓦斯加壓器）等配備，能將動能大幅
    提昇，並進而推論被告乙○○有製造槍枝未遂之情形。復衡
    以證人丁○○於本院審理中另證稱：扣案調壓閥（瓦斯加壓
    器）之功能係在節省鋼瓶的體積及減少攜帶空間，更換鋼瓶
    則是增加發射彈丸之數量，又本件扣案之調壓閥並無法加裝
    在扣案之槍枝，蓋扣案之Ｍ16步槍本身就是打CO2 ，不需另
    外再裝調壓閥，而扣案之狙擊槍充氣孔方向不一樣，並沒有
    空間可以組裝等情，則扣案之調壓閥（瓦斯加壓器）既無法
    使用於扣案之Ｍ16步槍及狙擊槍，益徵檢察官所指被告乙○○加裝瓦斯加壓器於扣案槍枝後提昇動能等詞，容有誤會。
  2.參以證人桃園縣政府警察局鑑識人員甲○○於本院審理中具
    結證述：扣案槍枝係由伊初步檢視並製作報告，伊僅負責檢
    視查獲槍枝之大體結構，並辨識是屬於空氣槍或其他管制槍
    枝，之後才送到鑑識科或刑事局來認定是否有殺傷力，又伊
    不清楚什麼是瓦斯加壓器，且依伊經驗，射擊單位動能與鋼
    瓶大小無關，而係跟氣瓶壓力有關等語明確（見本院同上卷
    第12 3至125 頁）；復佐以證人即桃園縣政府警察局鑑識課
    人員丙○○於本院審理中具結證陳：鑑識槍枝時，以性能檢
    視法做槍枝初篩，去看槍機是否可以連動，槍管有無貫通，
    之後以實際試射之動能檢視法鑑定，目前有關槍枝殺傷力之
    判斷係以單位動能每平方公分20焦耳認定，而有關槍枝有無
    殺傷力還是要法院認定，又鋼瓶大小與子彈射擊的單位動能
    面積不會有直接關係，就同一把槍來說，鋼瓶比較大，只是
    可以打比較多的彈丸數，另有關槍枝本身的動能在出廠時就
    已經確定，要變換槍管口徑的大小等才會影響彈丸發射之單
    位動能，槍枝本身原先之設定如沒有被改過（像氣孔改大、
    彈簧變粗），其實都是固定的，此外伊並沒有看過瓦斯加壓
    器等情（見本院同上卷第126 至130 頁）；又徵之證人桃園
    縣政府警察局鑑識課人員己○○於本院審理中亦具結證陳：
    本件鑑定報告是伊製作，當初在鑑定槍枝時，均有實際試射
    ，試射時所使用之氣體是槍枝本身的鋼瓶，又鋼瓶大小與單
    位面積動能沒有關係，鋼瓶大小可以影響發射彈丸的數量，
    此外伊有看過有關扣案之瓦斯加壓器這東西，該扣案物主要
    之功能是在接頭的部分，某一些槍枝彈匣的充氣孔可以與接
    頭密合，就可以接CO2 的鋼瓶發射，另扣案的2 把槍並沒有
    辦法裝調壓閥，何況扣案時也沒有裝在一起等語（見本院同
    上卷第15 1至153 頁），互核證人甲○○、丙○○及己○○
    之前開證詞，堪認瓦斯鋼瓶之大小無法增減彈丸發射之單位
    面積動能，僅與發射彈丸之數量有關之情。況觀之證人己○○亦證述扣案之「瓦斯加壓器」功能係在將槍枝彈匣之充氣
    孔與接頭密合後，可接鋼瓶發射，但扣案槍枝均無法使用此
    一調壓閥等節，核與證人丁○○前開證詞相符，尚難僅以被
    告乙○○持有扣案之瓦斯加壓器，遽認被告乙○○持有上開
    物品係供扣案Ｍ16步槍及狙擊槍使用，且可增加發射彈丸之
    動能，進而有製造槍枝之犯行。況細究證人己○○於本院審
    理中表示：當時查扣時，瓦斯加壓器也是另放，並沒有裝在
    一起等語歷歷，是被告乙○○辯稱：對於生存遊戲有興趣，
    只有有關生存遊戲的東西都會買等詞，亦非全無可能。
  3.至檢察官另以扣案之工具甚多，且被告乙○○於警詢中供認
    ：買的模型槍很多零件伊都想改，所以就持扣案之工具修改
    這些零件，以符合需要，逕認被告乙○○確實有製造槍枝之
    事實，然觀之被告乙○○於警詢中亦表示：伊並不是要將模
    型槍改成有殺傷力之槍械，只要改造槍枝外表，因伊對射擊
    有興趣，加裝瞄準器可以增加射擊的準度，加裝瓦斯加壓器
    可以增加射擊子彈的持久度等詞，則被告乙○○於警詢中業
    已否認有改造成具有殺傷力槍枝，且辯解所稱僅係改造槍枝
    外觀之情灼然。此外，被告乙○○要改變槍枝外觀或加裝配
    備亦需要使用工具，是扣案之工具，亦難認與製造槍枝有直
    接關係。此外附卷之桃園縣蘆竹鄉南興村村長公告，僅能證
    明該處停放車輛之車窗遭槍枝發射之物擊破，縱被告乙○○
    坦認確實係其所為，僅能證明被告乙○○有持槍枝射擊之事
    實，實難據此即認被告乙○○有製造槍枝之情事。
五、綜上所述，本件檢察官所提出之證據暨相關推論，經本院調
    查結果，均不足以形成被告乙○○有製造槍枝未遂犯行之確
    信，此外亦查無其他積極證據足證被告乙○○有前述之犯行
    ，本案尚屬不能證明，根據「罪證有疑，有利被告」之證據
    法則，自應為被告乙○○無罪之諭知。
據上論斷，應依刑事訴訟法第301條第1項，判決如主文。
本案經檢察官翁偉玲到庭執行職務。
中    華    民    國    97    年    12    月    18    日
                  刑事第七庭審判長法  官  蕭世昌
                                  法  官  蔡羽玄
                                  法  官  連雅婷
以上正本證明與原本無異。
如不服本判決應於收受判決後10日內向本院提出上訴書狀，並應
敘述具體理由。其未敘述上訴理由者，應於上訴期間屆滿後20日
內向本院補提理由書(均須按他造當事人之人數附繕本)「切勿逕
送上級法院」。
                                  書記官  張尹嫚
中    華    民    國    97    年    12    月    18    日


司法院資訊處製作；財團法人民間司法改革基金會備份。
